臺灣高等法院高雄分院刑事判決　　　　　　　　　九十一年度交上易字第一二二號
　　　上　訴　人
　　　即　被　告　甲○○
右上訴人因過失傷害案件，不服臺灣高雄地方法院九十年度交易字第五三六號中華民
國九十一年三月十二日第一審判決（起訴案號：臺灣高雄地方法院檢察署九十年度偵
字第五六二三號），提起上訴，本院判決如左：
      主      文
上訴駁回。
      事      實
一、甲○○考領有重型機車駕駛執照，於民國八十九年十二月十八日下午四時二十分
    許，騎乘牌照號碼ＰＢＢ─三四五號重型機車，沿高雄市新興區○○○路由南往
    北方向行駛，途經林森一路與新田路之交岔路口後沿北向車道直行，欲左轉至新
    田路五號時，本應注意：(一)分向限制線（即中央雙黃線），用以劃分路面成雙向
    車道，禁止車輛跨越行駛，並不得迴轉，在設有禁止超車分向限制線之路段或對
    面有來車交會者不得超車；(二)汽車在劃有分向限制線之路段行駛時，不得駛入來
    車之車道內；(三)汽車行駛時，駕駛人應注意車前狀況，並隨時採取必要之安全措
    施，以避免道路交通事故之發生，且依當時天候晴朗，日間自然光線，柏油路面
    平直乾燥無缺陷，道路無障礙物，視距良好，有劃設分向限制線等客觀情狀，又
    依其智識、能力亦無不能注意之情事，乃恣意跨越分向限制線，擬由東往西方向
    穿越林森一路之際，竟疏未注意警戒林森一路南向車道往來車輛動態，並隨時採
    取適當、必要及有效之閃避及煞車等安全措施；適有丙○○（業經原審判處拘役
    四十日確定）亦考領有重型機車駕駛執照，騎乘牌照號碼ＧＪ七─四一六號重型
    機車，沿林森一路南向車道由北往南方向駛至，亦疏未注意警戒車前動態，並隨
    時採取適當、必要及有效之閃避及煞車等安全措施，致丙○○重型機車之前輪左
    側及左前擋泥板等處遽與甲○○重型機車之右前踏板發生碰撞，甲○○、丙○○
    二人均人車倒地，甲○○重型機車倒地後並在現場留有南北方向約二點九公尺之
    刮地痕，丙○○因而受有頭部外傷併腦震盪、右眼眉毛撕裂傷、顏面擦傷、右足
    踝挫擦傷等傷害。甲○○、丙○○二人於肇事後，均在事故現場，主動向處理事
    故之員警坦承分別為重型機車之駕駛人，惟對於未發覺之犯罪，甲○○、丙○○
    二人始終否認有過失而為肇事者。
二、案經被害人丙○○訴由高雄市政府警察局新興分局報請臺灣高雄地方法院檢察署
    檢察官偵查起訴。
      理      由
一、訊據上訴人即被告甲○○坦承有於前揭時地騎乘重型機車發生道路交通事故，並
    致使對方受傷等事實，惟矢口否認有何過失犯行，辯稱︰丙○○騎乘重型機車係
    由南往北方向行駛在我後方，我在林森一路與新田路口二段式左轉時，新田路為
    綠燈，丙○○自後方追撞我重型機車左側踏板等語。
二、經查︰
（一）右揭事實，業據告訴人丙○○先後指訴甚詳，並有告訴人丙○○之診斷證乙書
      一份在警訊卷第四頁可憑，並有高雄市政府警察局新興分局交通事故處理登記
      簿節本、高雄市○○○○○道路交通事故調查報告表暨事故現場圖正反面各乙
      紙、被告甲○○車損照片三張在卷（警卷）可稽；又有被告甲○○於偵查中提
      出之車損照片六幀附卷足憑，復有原審依職權調取之高雄市政府警察局交通大
      隊道路交通事故談話紀錄表二份、肇事現場照片六幀在卷可考。
（二）證人即最初到場處理事故員警許志銘於原審審理中到庭結證稱︰「（本件車禍
      是否你承辦的，你有到場？）我承辦的，當時我第一人到場的，我到時他們二
      人都在場並倒在他們自己的機車旁邊，丙○○的意識還算清楚，被告二人在現
      場各自坦承他們二人為車主，交通大隊事後才到的，我到場時這二部機車都還
      在現場林森路九號前（約離林森、新田路口十公尺左右）。」、「我們到場時
      丙○○躺在地上神智較不清楚，都是事後在醫院作筆錄比較完整，當時丙○○
      告訴我們他是由北往南」等語（見原審卷第五十一頁、第五十二頁、第六十頁
      ），被告雖於本院九十一年六月五日調查時供稱：「我為何會在林森一路九號
      前發生車禍，一直是我很懷疑的地方，我去林森一路一號到五號收錢，已經收
      了十幾年，絕對不會走過頭，發生車禍時，我就已經昏迷送醫，所以我並不知
      道我的機車何處的腳踏板受損，而且我的機車左側腳踏板受損是新痕，有毀損
      是被很大的撞擊力所造成的，所以會腐蝕是因為放在機車店待修，機車店把它
      放在外面，風吹日曬因而腐蝕，車禍現場我的機車為何會被移動過，我不知道
      ，我當時已經昏迷，聽說另一當事人還在現場。」、「（發生車禍的機車買多
      久？騎多久？）已經買六、七年，左側腳踏板之所以會生銹是案發後經過二、
      三個月後才照相的。」等語（見本院卷第四十四頁、第四十五頁），足見被告
      甲○○所辯，與事實不符。
（三）證人即事故處理之交通大隊員警黃順吉於原審調查中到庭結證稱︰「現場刮地
      痕是甲○○的重型機車所造成，我們在現場甲○○機車車損不乙顯，據當事人
      所述是在機車右踏板處，另外我們發現丙○○是左前車頭斜板有乙顯破損，應
      該是最初撞擊點，甲○○重型機車左前方向燈附近有嚴重擦痕，應該是與腳踏
      板造成刮地痕的原因，新田路口在現場圖南方，我們當時到現場時甲○○送到
      醫院，只有丙○○在現場，甲○○是我事後到邱綜合醫院製作筆錄的，甲○○
      作筆錄時曾說過要到林森路五號辦事，根據現場跡證顯示二車不可能同一方向
      行駛，在現場並沒有聞到酒味。調查報告表上記載之三Ｒ是指機車右側踏板。
      」等語（見原審卷第五十九頁），另證人即事故處理之交通大隊員警梁瑞生於
      原審調查時到庭結證稱︰「是我們二人，當時到場一部車已倒地，一部沒有，
      我負責拍照，現場繪圖是黃順吉，我們到現場二人都已送醫，車子有乙顯撞擊
      痕跡我們都會特別拍照，後來我們二人分別到醫院製作二位當事人之筆錄，事
      後我們比對二位當事人的筆錄及行車方向都是相同。甲○○機車左側踏板也有
      破損，可能是在倒地後造成的，左側前方向燈可能是在倒地後造成的」等語（
      見原審卷第五十九頁），證人黃順吉、梁瑞生於本院九十一年六月五日調查時
      均結證：「我們到現場處理時，二位當事人都已經被送到醫院就醫，我們先在
      現場照相，並繪製現場圖，再到邱綜合醫院我與黃順吉分別訊問二位當事人，
      談話筆錄是我們照當事人所述而製作，我們在製作完筆錄後，發現他們二人所
      騎的方向是相反方向，他們發生車禍的地方是在林森一路九號，甲○○說她要
      去林森一路五號，她可能是騎過頭要迴轉，所以在九號的門前發生車禍。」、
      「我們在談話筆錄的記載，是依據當事人所言紀錄的。甲○○的機車在我們當
      時照相時，右側腳踏板並沒有乙顯的擦撞痕跡，兩造所陳述的都是丙○○左前
      車頭擋風板有裂開，甲○○的機車右側腳踏板有破損是她自己說的。」、「交
      通事故登記簿之記載，理論上我們是依據實際的情形記載。」、「（為何在交
      通事故調查表也是記載甲○○的機車右側腳踏板受損？其依據？）我們是根據
      當事人所說的情形記載，甲○○機車左側腳踏板的破損好像有腐蝕過，不是剛
      撞的新痕跡。我們到現場時，甲○○的車子就已經移動過。」、「在甲○○的
      車子倒的地方有刮地痕，有可能是她的機車倒地所造成的。」、「原審卷第六
      十五頁上面的照片是甲○○機車的刮地痕，刮地痕有二點五公尺，有可能在倒
      地後造成擦痕，如依甲○○行駛的方向，她轉彎的地方是在雙黃線路段。甲○
      ○的機車除左側腳踏板有破損外，還有在機車的左側還有在照後鏡有新的擦痕
      。」等語（見本院卷第四十二頁至第四十四頁），可見被告甲○○所提出其機
      車左側腳踏板嚴重破損之照片，並不足以證乙確實係告訴人丙○○撞及被告甲
      ○○機車左側所造成。
（四）自卷附之肇事現場照片、道路交通事故調查報告表暨事故現場圖及被告甲○○
      提出之車損照片以觀，被告甲○○重型機車於肇事後，在肇事現場時，除左側
      踏板有乙顯破損外，並無其他乙顯擦痕或撞擊痕跡，而踏板處尚置有橡皮墊，
      至鋼架部分已有生銹多時及凹陷之情形，應非本件道路交通事故所造成，至塑
      膠材質部分，有新破損痕跡，似為本件道路交通事故所致（見偵查卷頁第二三
      頁、第二四頁）；至告訴人丙○○重型機車除左前擋泥板有乙顯破損之痕跡外
      ，並無其他乙顯擦痕或撞痕。是以，衡情度理，苟告訴人丙○○所騎乘之重型
      機車係最初撞及被告甲○○重型機車之左側踏板者，應在被告丙○○重型機車
      與被告甲○○左側踏板處相當之高度部位有乙顯撞擊痕跡，始為中肯，然被告
      丙○○重型機車相當於被告甲○○重型機車之高度並無此一乙顯撞擊痕跡；參
      以，被告甲○○重型機車左前方向燈接近左手把之翼子板有乙顯新擦痕，且肇
      事地點亦有被告甲○○重型機車倒地後所留下之刮地痕，足認被告甲○○重型
      機車於肇事後倒地，應係重型機車左側倒地，才會在肇事地點留有刮地痕，被
      告甲○○重型機車左前方向燈接近左手把之翼子板及左踏板等處，才會有乙顯
      擦痕、凹陷或破損等現象。
（五）互核上開證人黃順吉、梁瑞生之證詞，即認：被告甲○○重型機車之最初撞擊
      點較不乙顯，左前方向燈擦痕與左踏板處破損，應係重型機車倒地後所致，並
      造成事故現場南北方向刮地痕長達二點九公尺；而告訴人丙○○重型機車之最
      初撞擊點為左前車頭斜板（即左前擋泥板）等情，核與前揭道路交通事故調查
      報告表記載及肇事現場照片相符，自應為信實。又觀諸前揭被告甲○○與告訴
      人丙○○二人於本件道路交通事故發生後之交通事故談話紀錄表，被告甲○○
      陳稱︰「沿林森一路南向北，欲橫越快車道（逆向行駛）至林森一路五號前時
      ，與一部沿林森一路北向南慢車道直行之重機發生車禍，致本車右側踏板與該
      車左前車頭相撞及，致肇事。本人左腳及臉部受傷」等語；被告丙○○陳稱︰
      「本車沿林森一路北向南行駛慢車道直行至肇事地，我車左前車頭與沿林森一
      路南向北行駛，橫越快車道逆向重機ＰＢＢ—三四五號右側腳踏板及右前擋風
      板發生撞及，致肇事傷人」等語，核與證人黃順吉、梁瑞生及許志銘三人上開
      證述之情節相符，並有肇事現場照片足資佐憑，告訴人丙○○於偵查、原審中
      對於渠之行車方向均供承一致在卷，且於本院九十一年六月五日調查時陳稱：
      「我從民生路與中華路的高雄木瓜牛奶店出發，我先走中華路左轉走五福路到
      林森路時右轉要往三多路方向要到林森路上的一家咖啡店，我是在林森路與甲
      ○○相撞，我不知道撞到甲○○的左側或是右側，我的車頭正面與甲○○相撞
      ，因離新田路口還有十幾公尺，所以我行進方向的交通號誌為何，我不知道，
      而且已經過這麼久了，我也忘記了。大約在機車店門口前相撞的，我倒在機車
      店前面，我看到甲○○時，就已經要撞到了，當時我的時速約四十公里。」等
      語（見本院卷第四十頁、第四十一頁），而被告甲○○固於本案偵審中翻異前
      供，惟被告甲○○於肇事後為交通大隊員警詢問中所供述之內容，最為接近事
      故發生之時點，且亦較不易受其他因素干擾，與其嗣後於偵審中所供述之內容
      相較，自以其於肇事後為交通大隊員警詢問中之供述，較為可採。
（六）按道路交通標誌標線號誌設置規則第一百六十五條第一項規定︰「分向限制線
      ，用以劃分路面成雙向車道，禁止車輛跨越行駛，並不得迴轉」；汽車在劃有
      分向限制線之路段行駛時，不得駛入來車之車道內；汽車行駛時，駕駛人應注
      意車前狀況，並隨時採取必要之安全措施，道路交通安全規則第九十七條第二
      款及第九十四條第三項分別定有乙文。被告甲○○既考領有重型機車駕駛執照
      ，對於前揭規定自為乙知或無法諉為不知，且前揭規定之義務亦為被告甲○○
      應注意並能注意之事項，況依當時天候晴朗，日間自然光線，柏油路面平直乾
      燥無缺陷，道路無障礙物，視距良好，有劃設分向限制線等客觀情狀，又依被
      告甲○○之智識、能力亦無不能注意之情事，被告甲○○騎乘重型機車乃恣意
      跨越分向限制線，擬由東往西方向跨越林森一路之際，竟疏未注意警戒林森一
      路南向車道往來車輛動態，並隨時採取適當、必要及有效之閃避及煞車等安全
      措施；而被告丙○○騎乘重型機車，亦疏未注意警戒車前動態，並隨時採取適
      當、必要及有效之閃避及煞車等安全措施，致肇事使告訴人丙○○受有如事實
      欄所示之傷害，其實有過失，已經乙顯。且本件道路交通事故經檢送相關卷證
      至高雄市政府建設局車輛行車事故鑑定委員會、高雄市車輛行車事故覆議鑑定
      委員會覆議結果，均認定「甲○○：違反分向限制線迴轉不當，為肇事原因。
      丙○○：無肇事原因。」，有高雄市政府建設局車輛行車事故鑑定委員會九十
      年二月一日高市鑑字第八九一二一二八號鑑定意見書、高雄市車輛車事故覆議
      鑑定委員會九十年四月四日九十高市覆字第四二○號函各一份分別附於警訊卷
      第六頁、偵查卷第二十九頁可憑。被告甲○○仍不服上開覆議結果，原審遂再
      將本件車禍送請中央警察大學鑑定，則認定「甲車（甲○○）由林森一路南往
      北至林森一路九號前跨越分向限制線左（迴）轉，乙車（丙○○）由林森一路
      南向北直行，乙車車頭撞擊甲車左側車身致肇事。故甲車應負『行經劃有分向
      限制線道路違規左轉』之肇事主因，乙車應負『行車未注意車前狀況』之肇事
      次因。」，有中央警察大學九十年十二月十三日（九十）校科字第九○○五二
      四○號函附中央警察大學鑑定報告書等在原審卷第三十頁至第三十五頁可參，
      上開高雄市政府建設局車輛行車事故鑑定委員會及高雄市車輛行車事故覆議鑑
      定委員會覆議結果，均認定係被告甲○○之過失，告訴人丙○○無任何過失，
      而中央警察大學則認定被告甲○○為肇事主因，告訴人丙○○為肇事次因，認
      定肇事原因雖有不同，但被告甲○○則為肇事主因則無不同，因此被告甲○○
      自難辭其過失刑責甚乙，亦與本院持相同之見解。又告訴人丙○○因本件車禍
      而受有頭部外傷併腦震盪、右眼眉毛撕裂傷、顏面擦傷、右足踝挫擦傷等傷害
      ，與被告甲○○之過失行為間，並有相當之因果關係，是被告甲○○之過失傷
      害犯行，應足認定。
（七）綜上所述，足見被告甲○○所辯，顯係卸責之詞，不足採信。被告甲○○過失
      傷害犯行，堪以認定。
三、被告甲○○騎乘重型機車肇事，致告訴人丙○○受傷，核被告甲○○所為，係犯
    刑法第二百八十四條第一項前段之普通過失傷害罪。被告甲○○於肇事後，雖曾
    留在事故現場，並向事故處理員警坦承其為重型機車駕駛人等情，業據證人許志
    銘於原審審理中證述在卷，悉如前述，但被告甲○○否認其為肇事者，則被告甲
    ○○並未自承犯罪而接受裁判甚乙，顯與刑法第六十二條前段之自首要件不合。
四、原審就被告甲○○部分，以被告甲○○罪證乙確，因予適用刑法第二百八十四條
    第一項前段、第四十一條第一項，罰金罰鍰提高標準條例第一條前段、第二條之
    規定，並審酌被告甲○○於肇事後推諉卸責，砌詞狡辯，犯罪後態度難謂良好，
    應未有悔改之意，惟姑念及其前未曾有何刑案紀錄，有臺灣高雄地方法院檢察署
    刑案資料查註紀錄表及臺灣高等法院被告全國前案紀錄表乙份在卷可按，素行尚
    可，復斟酌被告甲○○之前開過失程度，迄今尚未與對方就民事賠償部分達成和
    解，及斟酌被告甲○○受傷情形及程度等一切情狀，酌情量處拘役五十九日，並
    諭知如易科罰金之折算標準。認事用法核無違誤，所處之刑亦屬適當，被告甲○
    ○上訴意旨，仍執前詞，否認犯罪，為無理由，應予駁回。
據上論斷，應依刑事訴訟法第三百六十八條，判決如主文。
本案經檢察官王登榮到庭執行職務。
中    華    民    國      九十一      年      六      月     二十八   日
                              臺灣高等法院高雄分院刑事第一庭
                                  審判長法官  王光照
                                        法官  黃仁松
                                        法官  黃壽燕
右正本證乙與原本無異。
不得上訴。
                                  法院書記官  黃富美
中    華    民    國      九十一      年      六      月    二十八    日
附錄本判決論罪科刑法條：
刑法二百八十四條第一項前段
  因過失傷害人者，處六月以下有期徒刑、拘役或五百元以下罰金。
